【裁判字號】    99,抗,149
【裁判日期】    990611
【裁判案由】    聲請撤銷緩刑
【裁判全文】
臺灣高等法院高雄分院刑事裁定           99年度抗字第149號
抗 告 人
即受刑人   甲○○
上列抗告人因檢察官聲請撤銷緩刑案件，不服臺灣高雄地方法院
中華民國99年5 月5 日裁定（98年度審撤緩字第204 號），提起
抗告，本院裁定如下：
    主  文
原裁定撤銷。
檢察官之聲請駁回。
    理  由
一、本件抗告意旨略以：抗告人即受刑人甲○○為長期罹患重鬱
    症之人，在後案所犯之竊盜案件偵、審期間，抗告人精神所
    受之折磨已到達崩潰之地步，甚至想放棄一切、自我了斷，
    若非家人之關心，抗告人無法撐過該段期間；且因家人之鼓
    勵，抗告人才有力量繼續堅持為自己辯護，抗告人之抗辯並
    非全然為強詞奪理。至抗告人於前案誣告等案件緩刑期間另
    犯之恐嚇危安罪，因抗告人已因竊盜案件身心俱疲，根本無
    心再為抗辯，故在該案中並無多為爭辯。而抗告人雖在緩刑
    期間內另犯普通竊盜罪，經判處有期徒刑3 月確定，但所犯
    者係得易科罰金之刑，抗告人亦已遵期繳納罰金執行完畢，
    足見抗告人絕非頑劣之徒，且該二案容有可議之處，惟聲請
    人長期罹患重度憂鬱症，在知悉有可能遭撒銷緩刑後，情況
    更為嚴重。爰對此提起抗告，謹請審酌抗告人之精神狀況及
    本件係屬得撤銷緩刑而非應撤銷緩刑等情，將原裁定撤銷，
    更為適當合法之裁定等語。
二、原裁定意旨略以：受刑人所犯前案誣告、恐嚇取財未遂等案
    件，於民國96年11月19日宣告緩刑2 年確定後，於緩刑期內
    即97年9 月13日更犯竊盜罪，為原審於98年11月17日以97年
    度簡上字第1143號判決上訴駁回仍處有期徒刑3 月而告確定
    ，有該判決及臺灣高等法院被告前案紀錄表各1 份在卷可按
    ，是受刑人確有於緩刑期內故意犯他罪，而在緩刑期內受6
    月以下有期徒刑宣告確定之事實，至堪認定。並審酌其前後
    所犯恐嚇取財未遂罪、竊盜罪，均屬為貪圖不當利得而為之
    財產犯罪，侵害之法益均為私人財產法益，顯係緩刑期內再
    犯罪質、法益相同之罪，縱後案之犯罪情節非屬重大（所竊
    取之物品價值僅新臺幣2197元），仍難謂其僅係一時短於思
    慮，偶罹刑典。又受刑人雖於前案誣告等案件偵審中就犯行
    均坦承不諱，然至後案之竊盜案件卻矢口否認犯行，亦見其
    主觀犯意所顯現之惡性及反社會性已升高，參以受刑人復於
    緩刑期間之97年4 月2 日，因感情糾紛，傳送加害林銘彬之
    恐嚇簡訊予林銘彬之長官及林銘彬，而故意再犯恐嚇危害安
    全罪，經臺灣臺東地方法院以97年度易字第327 號判處罰金
    新臺幣（下同）5000元確定，有該判決及臺灣高等法院被告
    前案紀錄表1 份附卷可按，益徵前揭緩刑宣告未予其相當之
    警惕，難收預期之抑制再犯、矯治教化功效，而有執行刑罰
    之必要。至受刑人雖表示其患有重鬱症，訴訟期間飽受精神
    折磨，甚且達崩潰欲自我了斷之程度，並提出琉璃光精神科
    診所診斷證明書1 紙為證，其所言固非子虛，然受刑人之精
    神狀態，尚非本院裁量是否依刑法第75條之1 第1 項第2 款
    規定撤銷緩刑，所必要審酌之點。又被告於前揭診所就診期
    間，從未提及有偷竊行為之困擾，其所罹之重鬱疾患，與後
    案所為竊盜行為間未必有直接相關一情，業據該診所於原審
    後案竊盜案件審理中出具98年6 月15日98琉璃光字第098060
    2 號函覆甚明（見原審97年度簡上字第1143號卷第143 頁）
    。是其後案再為犯竊盜罪，並非患有精神疾病之故，迨無疑
    義，自無以減免其緩刑期內故意再犯竊盜罪之刑責及惡性。
    再者，被告所述上情，亦不符刑事訴訟法第476 條所定「心
    神喪失」、「懷胎5 月以上」、「生產未滿2 月」、「現罹
    疾病，恐因執行而不能保其生命」等停止執行自由刑之事由
    ，更難執此精神欠佳之理由，謂其不能或不宜執行刑罰。職
    是，受刑人前揭所陳，乃不足以影響原審就受刑人有執行刑
    罰必要之判斷。因認聲請人於後案所犯之竊盜案件判決確定
    （即98年11月17日）後6 月內之98年12月10日向原審聲請撤
    銷緩刑宣告，嗣於98年12月14日繫屬，有聲請書1 份及臺灣
    高雄地方法院檢察署98年12月14日雄檢惠崎98執聲4682字第
    120009號函其上之原審收文章戳可憑。雖受刑人前案之緩刑
    期間雖已於98年11月18日期滿，惟仍與刑法第75條之1 第1
    項第2 款、第75條之1 第2 項、第76條但書所定得撤銷緩刑
    宣告之規定相符等語。爰准予檢察官之聲請，撤銷受刑人前
    案誣告等案件之緩刑宣告。
三、按受緩刑之宣告而有緩刑期內因故意犯他罪，而在緩刑期內
    受6 月以下有期徒刑、拘役或罰金之宣告確定之情形，足認
    原宣告之緩刑難收其預期效果，而有執行刑罰之必要者，得
    撤銷其宣告，刑法第75條之1 第1 項第2 款定有明文。惟得
    否撤銷緩刑之宣告，除須符合刑法第75條之1 第1 項各款之
    要件外，另賦予法院決定撤銷與否之權限，亦即由法院審核
    是否符合「足認原宣告之緩刑難收其預期效果，而有執行刑
    罰之必要」。故法官應本於合目的性之裁量，就受刑人所犯
    前後數罪間，關於法益侵害之性質、再犯之原因、罪名有無
    關聯或類同，與違反法規範之情節是否重大、受刑人主觀犯
    意所顯現之惡性及其反社會性等情節，是否已使前案原為促
    使惡性輕微之受刑人或偶發犯、初犯改過自新而宣告之緩刑
    ，已難收其預期之效果，而確有再啟執行刑罰之必要等各項
    情形，妥適加以審酌。
四、經查，本件受刑人甲○○前因犯刑法第169 條第1 項之誣告
    罪及第346 條第3 項、第1 項之恐嚇取財未遂罪，經臺灣台
    北地方法院以96年度訴字第560 號判決判以該二罪間有牽連
    關係，從一重之誣告罪論處，而判處有期徒刑8 月，減為有
    期徒刑4 月，緩刑2 年，於96年11月19日確定在案。乃受刑
    人又於緩刑期內因犯普通竊盜罪，經原審以97年度簡上字第
    1143號判決判處有期徒刑3 月，而在緩刑期內之98年11月17
    日確定等情，固有臺灣高等法院被告前案紀錄表及前揭判決
    書在卷可參。惟受刑人雖因於前案所故意犯之誣告、恐嚇取
    財未遂等罪之緩刑期間內，更犯普通竊盜罪而受有期徒刑3
    月宣告確定。然受刑人是否已足認前開緩刑之宣告難收其預
    期效果，而有執行有期徒刑之必要，乃須衡酌相關情況及其
    是否確無以暫不執行為適當之情形決定之。茲審酌：
  (一)受刑人於緩刑期內所犯之普通竊盜罪，依上開判決認定之事
    實，僅係在商店（屈臣氏明誠店）徒手竊取共值僅2,197 元
    之優倍多維他命B 群膠囊2 瓶、萊萃美綜合維生素1 瓶、藥
    博士止痛藥1 瓶、Kiss護甲油3 瓶，且事後亦已均為該商店
    取回，未造成實質損害等情，核其犯罪情節尚屬輕微，況前
    後案所犯罪名並不相同，雖前案其中部分所犯係侵害財產法
    益之恐嚇取財罪，然僅屬未遂，並未實際取得財物，且已經
    被害人即前男友黃原城宥諒，而核其兩者犯罪型態、危害程
    度、所侵害對象、動機、目的、手段亦均彼此殊異，該案係
    因與其前男友間之感情糾紛而起，後案則係偶發之竊盜案，
    先後兩案之關聯性顯然極為薄弱，難認受刑人存有高度之違
    法意識而一再犯案。
  (二)按刑事訴訟法為保障被告之防禦權，尊重其陳述之自由，包
    括消極不陳述與積極陳述之自由，前者賦予保持緘默之權，
    後者則享有無須違背自己之意思而為陳述之權。此外，被告
    尚得行使辯明權，以辯明犯罪嫌疑，並就辯明事項之始末連
    續陳述；於審判期日調查證據完畢後，更得就事實及法律辯
    論之（第95條第2 款、第96條、第289 條第1 項參照）。此
    等基於保障被告防禦權而設之陳述自由、辯明及辯解（辯護
    ）權，既係被告依法所享有基本訴訟權利之一，法院應以被
    告之責任為基礎，本於比例、平等及罪刑相當等原則，並審
    酌刑法第57條所列各款情狀為輕重之標準，然其中同條第10
    款所稱犯罪後之態度，係指被告犯罪後，因悔悟而力謀恢復
    原狀，或與被害人和解，賠償損害等情形而言，應不包括被
    告基於防禦權之行使而自由陳述、辯明或辯解（辯護）時之
    態度。是自不得因被告否認或抗辯之內容與法院依職權認定
    之事實有所歧異或相反，即予負面評價，逕認其犯罪後之態
    度不佳，業經最高法院迭著判決闡明斯旨（見最高法院97年
    台上第6725號、第5061號、99年台上第701 號判決意旨）。
    準此，自不得以受刑人於後案之竊盜案件審理中矢口否認犯
    行，即遽認其主觀犯意所顯現之惡性及反社會性已升高，原
    審於此部分之論述，容欠妥恰。至受刑人雖於緩刑期間之97
    年4 月2 日，因感情糾紛，傳送加害林銘彬之恐嚇簡訊予林
    銘彬之長官及林銘彬，而故意再犯恐嚇危害安全罪，經臺灣
    臺東地方法院以97年度易字第327 號判處罰金5000元確定乙
    案，固有該判決及臺灣高等法院被告前案紀錄表1 份附卷可
    憑，然稽之檢察官所據以聲請撤銷緩刑之案件，係其所犯之
    普通竊盜罪，而非該恐嚇危安罪，原審併予採認而謂受刑人
    前揭緩刑宣告未予其相當之警惕，難收預期之抑制再犯、矯
    治教化功效，而有執行刑罰之必要等語，恐亦逸出檢察官聲
    請之本旨，同有未當。
  (三)衡以受刑人所犯前案之誣告、恐嚇取財未遂罪係判處有期徒
    刑8 月減為有期徒刑4 月，而後案之普通竊盜罪則僅判處有
    期徒刑3 月，故若以後案判決係屬宣告刑較輕微之有罪判決
    ，據為撤銷前案宣告刑較重之有罪判決，亦有失平允。況檢
    察官聲請本件撤銷緩刑時，僅略以：「受刑人甲○○前因犯
    誣告案件，經臺灣臺北地方法院於民國96年10月19日以96年
    度訴字第560 號判處有期徒刑8 月減為4 月，緩刑2 年，於
    96年11月19日確定在案。乃於緩刑期內97年9 月13日更犯竊
    盜罪，經臺灣高雄地方法院於98年11月17日以97年度簡上字
    第1143號判處有期徒刑3 月，並於同日確定。核受刑人所為
    ，已合於刑法第75條之1 第1 項第2 款所定撤銷緩刑宣告原
    因，足認原宣告之緩刑難收其預期效果，而有執行刑罰之必
    要，爰依刑事訴訟法第476 條規定，聲請撤銷上開緩刑宣告
    。」等語。並未提出受刑人本件宣告之緩刑有何難收其預期
    效果之具體事證，以供法院參酌，徒以受刑人於本件緩刑宣
    告期內所犯之普通竊盜罪，經判處有期徒刑3 月乙節，即據
    以聲請撤銷本件緩刑之宣告，自難認其要件已備，而應予准
    許。
  (四)緩刑之宣告或其得否撤銷，應分別依刑法第74條第1 項、第
    75條之1 第1 項之規定，審酌其是否以暫不執行為適當、有
    無足認原宣告之緩刑難收其預期效果，而有執行刑罰之必要
    等情形定之。尚與刑事訴訟法第476 條第1 款至第4 款所定
    「心神喪失」、「懷胎5 月以上」、「生產未滿2 月」、「
    現罹疾病，恐因執行而不能保其生命」等，係屬停止執行自
    由刑之法定障礙事由無關。而受刑人確患有「重鬱症」，而
    自93年8 月2 日起至98年8 月11日期間均陸續至該診所就診
    ，並出現焦慮不安、憂鬱、行為失控、失眠及自殺行為等症
    狀，有其提出之琉璃光精神科診所之診斷證明書1 份在卷可
    稽（見原審卷第7 頁）。依其長期就診之精神症狀觀之，受
    刑人確已罹患重症，則參諸「法院加強緩刑實施要點」第2
    點第9 款身罹疾病必須長期醫療，顯不適於受刑之執行之規
    定，受刑人所罹患之精神疾病，既需長期醫療，堪認其以暫
    不執行為適當。且考量受刑人所犯後案之普通竊盜罪，情節
    甚屬輕微，實難僅因其在緩刑期內再犯而經判處有期徒刑3
    月確定，即遽行推認其前所犯之誣告等案件宣告之緩刑，有
    難收其預期效果，而須再啟執行刑罰之必要，已如前述。是
    檢察官聲請撤銷本件緩刑之宣告，即難認為有理由。
五、原審不察，未能持平詳酌，而准許檢察官撤銷緩刑宣告之聲
    請，尚有未恰。抗告人執前揭情詞提起抗告，指摘原裁定撤
    銷緩刑之宣告不當，為有理由。從而，檢察官以抗告人合於
    刑法第75條之1 第1 項第2 款規定，聲請撤銷其緩刑宣告，
    尚不應准許，自應由本院撤銷原裁定，並自為裁定而駁回檢
    察官撤銷緩刑宣告之聲請。
六、據上論斷，應依刑事訴訟法第413 條，裁定如主文。
中    華    民    國    99    年    6     月    11    日
                  刑事第三庭    審判長法  官  莊崑山
                                      法  官  張意聰
                                      法  官  莊松泉
以上正本證明與原本無異。
本裁定不得再抗告。
中    華    民    國    99    年    6     月    11    日
                                      書記官  葉淑華

司法院資訊處製作；財團法人民間司法改革基金會備份。
